臺灣高等法院刑事裁定
109年度抗字第483號
抗  告  人
即受 刑 人  鄭光翔

                    籍設臺北市○○區○○街000號0樓                          （現於法務部○○○○○○○執行中）  
上列抗告人即受刑人因聲請定應執行刑案件，不服臺灣新北地方
法院中華民國109年2月26日裁定（109年度聲字第661號），提起
抗告，本院裁定如下：
    主  文
抗告駁回。                                              
    理  由
一、原裁定意旨略以：抗告人即受刑人鄭光翔（下稱抗告人）因
    違反毒品危害防制條例等案件，經法院分別判處如原裁定附
    表所示之罪刑並均確定在案，其中如原裁定附表編號1至3、
    4至6、7、10、11至13、14至15及16至17所示之宣告刑，業
    經各該判決合併定應執行有期徒刑1年、2年、1年2月、8月
    、10月、1年6月及5月等節，有各該判決書及本院被告前案
    紀錄表各1份附卷可稽，應堪認定。又抗告人於如原裁定附
    表編號1至7所示首先判決確定日之前，犯其餘如原裁定附表
    所示之各罪，其中如原裁定附表編號4至6、14至15所示為不
    得易科罰金之罪，其餘則為得易科罰金之罪，依刑法第50條
    第1項但書第1款及第2項之規定，應由抗告人請求檢察官聲
    請定應執行刑，始得依同法第51條定其應執行之刑，而抗告
    人已於民國109年2月3日請求檢察官向法院聲請定應執行刑
    一節，有定刑聲請切結書1紙在卷可參，是檢察官以原審法
    院為各該案犯罪事實最後判決之法院，聲請定其應執行之刑
    ，經審核認聲請為正當，爰於刑法第51條第5款所定之外部
    性界限，及上開原定應執行刑與如原裁定附表編號8、9所示
    宣告刑總和之內部性界限範圍內，審酌抗告人所犯如原裁定
    附表所示各罪之罪質、犯罪情節、行為態樣、侵害法益暨所
    生損害，兼衡責罰相當與刑罰經濟之原則，整體評價其應受
    矯正之必要性，裁定抗告人犯如原裁定附表所示各罪所處之
    刑，應執行有期徒刑7年8月等語。
二、抗告意旨略以：抗告人所犯之罪皆屬微罪，按法律上屬於自
    由裁量事項，並非概無法律上之拘束，在法律上有其外部界
    限及內部界限，前者為法律之具體規定，使法院得以具體選
    擇為適當之裁判，後者則為法院為裁判時，二者不得逾越。
    在數罪併罰而有二裁判以上，應定其應執行刑之案件，法院
    所謂刑之酌定，固屬自由裁量事項，然對法律之內部界限及
    外部界限，均應受其拘束。又法院所規定範圍之外部性界限
    尚應受比例原則、公平正義原則之規範，自95年7月1日新法
    施行之後，已廢除連續犯之規定，也因造成部分慣犯如竊盜
    、毒品、詐欺等罪，因適用數罪併罰致使刑罰過重，產生不
    合理現象，為了因應此不合理之現象，各級法院僅針對毒品
    條例、強盜等重罪，於定執行刑程序中出現避免刑罰過苛之
    情形，參酌本院97年度上訴字第5195號判決，所科處徒刑13
    2年8月，定執行刑之結果僅應執行有期徒刑8年，使定執行
    刑之刑罰猶似舊法連續犯所科之刑，惟針對施用毒品或竊盜
    之輕罪定執行刑後刑罰卻數倍於舊法連續犯之刑罰，且比比
    皆是，實已違反公平正義及比例原則，且針對施用毒品者及
    微罪者所定執行之後之刑罰，數倍於法定刑責，此重罪從優
    、輕罪從苛，著實不符合國人對法律之情感，抗告人所觸犯
    之法益對社會危害輕微，相對於本刑5年以上之重罰，所侵
    害之社會安全危害法益之高度行為，猶如天壤之別，而重罪
    、輕罪因所定執行刑裁定，重罪裁定為輕，其本末倒置、不
    公之處，昭然可見。再按實行新法以來，各級法院對其罪犯
    所判之例參照：①最高法院98年度易字第6192號，詐欺27件
    判處30年7月，定應其刑4年；②最高法院101年度執丑字第30
    94號詐欺案件判處10年10月，定應執行刑1年2月；③本院97
    年度上訴字第5195號毒品案，判處132年8月，定應執行刑8
    年；④本院101年度上訴字第2503號偽文案，判處18年3月，
    定應執行刑1年9月；⑤本院106年度答字第1677號毒品案，判
    處28年，定應執行刑7年。據諸上揭之情，抗告人竊盜、毒
    品等罪遭判刑之定應執行刑7年8月，實有過於苛重，請重新
    給予合理、公平、從輕之裁定，令抗告人有自新的機會，早
    日回歸社會，絕不再犯等語。
三、按裁判確定前犯數罪者，併合處罰之。但有下列情形之一者
    ，不在此限：一、得易科罰金之罪與不得易科罰金之罪。二
    、得易科罰金之罪與不得易服社會勞動之罪。三、得易服社
    會勞動之罪與不得易科罰金之罪。四、得易服社會勞動之罪
    與不得易服社會勞動之罪。前項但書情形，受刑人請求檢察
    官聲請定應執行刑者，依第51條規定定之；數罪併罰有二裁
    判以上者，應依刑法第51條之規定定其應執行之刑；又宣告
    多數有期徒刑者，於各刑中之最長期以上，各刑合併之刑期
    以下，定其刑期，但不得逾30年，刑法第50條、第53條、第
    51條第5款分別定有明文。次按數罪併罰之定其應執行之刑
    ，本係基於刑罰經濟與責罰相當之考量，所為一新刑罰之宣
    告，法院於審酌個案具體情節，裁量定應執行之刑時，除應
    嚴格遵守刑法第51條各款或刑事訴訟法第370條第3項等所定
    之方法或範圍（即法律之外部性界限）外，其所定之執行刑
    ，祗須在不逸脫外部性界限範圍內為衡酌，而無全然喪失權
    衡意義或其裁量行使顯然有違比例原則之裁量權濫用之例外
    情形，並不悖於定應執行刑之恤刑目的者，即無違裁量權之
    內部性界限。
四、經查：抗告人所犯如原裁定附表所示各罪，分別經法院判處
    如原裁定附表所示罪刑確定，各罪犯罪時間均在最早確定之
    編號1所示判決確定日之前，且原裁定附表編號1至3所示罪
    刑、編號4至6所示罪刑，曾經臺灣臺北地方法院以108年度
    審訴字第113號判決分別定其應執行之刑為有期徒刑1年、有
    期徒刑2年確定；編號7所示竊盜罪5罪之刑，曾經原審法院
    以108年度易字第34號判決定其應執行之刑為有期徒刑1年2
    月確定；編號10所示違反毒品危害防制條例2罪之刑，曾經
    原審法院以108年度審簡字第194號判決定其應執行之刑為有
    期徒刑8月確定；編號11至13所示罪刑，曾經臺灣臺北地方
    法院以108年度審簡字第1349號判決定其應執行之刑為有期
    徒刑10月確定；編號14、15所示罪刑，曾經原審法院以108
    年度審訴字第582號判決定其應執行之刑為有期徒刑1年6月
    確定；編號16、17所示罪刑，曾經原審法院以108年度簡字
    第4163號判決定其應執行之刑為有期徒刑5月確定等情，有
    如原裁定附表所示判決書及本院被告前案紀錄表附卷可稽，
    經抗告人請求檢察官聲請合併定應執行刑，原審法院本其職
    權，斟酌抗告人各項犯罪情節、行為次數及刑罰之一般預防
    及特別預防目的，對其所犯數罪為整體評價，裁定本件定應
    執行刑為有期徒刑7年8月，係於各刑中之最長期（有期徒刑
    11月）以上、各刑合併之刑期（有期徒刑9年11月）以下，
    經核並未逾越刑法第51條第5款之界限，且未逾越前定之執
    行刑與其餘宣告刑合計之總數（有期徒刑8年1月），亦無明
    顯過重而違背比例原則或公平正義之情形之裁量權濫用情事
    ，又適用「限制加重原則」之量刑原理，對抗告人給予適度
    之刑罰折扣，符合法律授與裁量權之目的，自無違誤。抗告
    意旨雖援引他案於定應執行刑時均大幅減輕刑度，而指摘原
    裁定所定應執行之刑不當云云；然抗告意旨所指個案所定執
    行刑係法官酌量具體案件不同情節之結果，且執行刑之酌定
    ，尤無必須按一定比例、折數衡定之理，無從比附攀引他案
    量刑，指摘原裁定不當。綜上所述，抗告人執前詞提起抗告
    ，指摘原裁定不當，為無理由，應予駁回。
五、據上論斷，應依刑事訴訟法第412條，裁定如主文。       
中　　華　　民　　國　　109 　年　　3 　　月　　31　　日
                  刑事第十八庭  審判長法  官  吳炳桂
                                      法  官  何俏美
                                      法  官  葉乃瑋
以上正本證明與原本無異。
如不服本裁定，應於收受送達後五日內向本院提出抗告狀。
                                      書記官  程欣怡
中　　華　　民　　國　　109 　年　　3 　　月　　31　　日